【裁判字號】    90,上易,3406
【裁判日期】    900928
【裁判案由】    偽造文書
【裁判全文】
臺灣高等法院刑事判決                            九十年度上易字第三四○六號
    上  訴  人
    即 自訴 人    乙○○
    被      告    甲○
右上訴人因被告偽造文書案件，不服臺灣臺北地方法院九十年度自字第二五四號，中
華民國九十年七月十六日第一審判決，提起上訴，本院判決如左：
    主  文
上訴駁回。
    理  由
一、自訴意旨詳自訴狀影本所載（如附件）。
二、按犯罪之被害人得提起自訴，刑事訴訟法第三百十九條第一項固定有明文，所謂
    「犯罪之被害人」，係指因犯罪而直接被害之人為限，必其人之法益由於犯罪行
    為直接所加害，若須待乎他人之另一行為而其人始受損害者，即非因犯罪直接所
    受之損害，不得提起自訴，不得提起自訴而提起者，應諭知不受理之判決，為刑
    事訴訟法第三百三十四條所明定。至個人與國家或社會，因犯罪而同時被害者，
    該被害之個人，固亦得提起自訴，但所謂同時被害，自須個人之被害與國家或社
    會之被害由於同一之犯罪行為所致，若犯罪行為雖足加國家或社會以損害，而個
    人之受害與否，尚須視他人之行為而定者，即不能謂係同時被害，仍難認其有提
    起自訴之權，於他人刑事被告案內為證人、鑑定人、通譯之人，在審判或偵查時
    ，故為虛偽之陳述，固足使採證錯誤，判斷失平，致司法喪失威信，然此種虛偽
    之陳述，在他人是否因此被害，尚繫於執行審判或偵查職務之公務員採信其陳述
    與否而定，並非因偽證行為直接或同時受有損害，即與刑事訴訟法第三百十一條
    （現行法第三百十九條）所稱之被害人並不相當，其無提起自訴之權，自不待言
    ，司法院院字一三０六號解釋及最高法院二十六年度渝上字第八九三號判例可資
    參照。
三、經查：本件自訴人乙○○自訴被告甲○涉犯刑法第二百十四條之使公務員登載不
    實罪嫌，係以被告甲○於臺灣臺北地方法院九十年度賠字第四七號冤獄賠償案件
    九十年四月十日上午九時二十分庭期，擔任證人故為虛偽陳述等情，核其個人法
    益並未直接受到侵害，依法個人不得提起自訴，是以本件自訴人並非本件犯罪之
    直接被害人，依法不得提起自訴，原審不經言詞辯論，逕為諭知不受理之判決，
    於法尚無違誤。
四、綜上所述，原審依職權調查結果，逕為不受理判決之諭知，並無不當，應予維持
    。自訴人上訴意旨，仍執前詞，指摘原判決不當，為無理由，應予駁回，爰依刑
    事訴訟法第三百七十二條之規定，不經言詞辯論判決駁回上訴。
據上論斷，應依刑事訴訟法第三百六十八條、第三百七十二條，判決如主文。
中      華      民      國     九十     年      九      月    二十八    日
                              臺灣高等法院刑事第二十一庭
                                  審判長法  官  葉  騰  瑞
                                        法  官  黃  國  忠
                                        法  官  江  國  華
右正本證明與原本無異。
不得上訴。
                                        書記官  吳  碧  玲
中      華      民      國     九十     年      十    月        二      日


司法院資訊處製作；財團法人民間司法改革基金會備份。
